臺灣高等法院臺南分院刑事裁定　　　　　九十一年度抗字第八七號　Ａ
　　　抗　告　人
　　　即　自訴人　甲　○　○
　　　被　　　告　乙　○　○
右列抗告人因偽造文書案件，不服臺灣臺南地方法院中華民國九十一年二月二十五日
裁定（九十年度自字第四二四號），提起抗告，本院裁定如左：
      主      文
抗告駁回。
      理      由
一、本件抗告意旨略以：本案被告於九十年五月二十日下午五時許，在臺南市警察局
    第一分局文化派出所接受王邦秀報案，不僅未到現場瞭解事實，更無任何證據，
    憑被害人掩飾事實為有利於己之片面言詞，以猜測編織指摘抗告人駕駛汽車肇事
    ，顯已涉犯偽造文書罪嫌，請廢棄原裁定，另為妥適裁定云云。
二、自訴意旨略稱：乙○○係臺南巿警察局交通隊警員，明知製作交通違規舉發通知
    單（即交通罰單）應查明事實真象，並應至現場查證，詎乙○○未到現場查明，
    逕聽信被害人片面之詞，即於其所掌公文書上任意指摘自訴人違規，而依道路交
    通處罰條例處罰自訴人並吊扣駕照。按實情應係當天（即九十年五月二十日）下
    午十六時許，抗告人即自訴人至臺南巿裕農路八０一號慈幼高工大門口右側排班
    ，並將車輛停於道路旁無黃、紅線之位置，天候係陰雨，因等候菲律賓外藉勞工
    參與天主教禮拜儀式（約需三十分鐘時間），乃將汽車熄火，並為保持車內空氣
    流通而將車門打開約三至五公分。嗣五分鐘後，聽到機車摔倒之聲音，始發現被
    害人騎乘機車搭載二人未戴安全帽，摔倒在地，自訴人除立即將機車扶起外，被
    害人說她車子底座塑膠帶損壞需要修理，自訴人即幫被害人一起牽車去附近機車
    行驗修，足見自訴人並無逃逸情事。其次，因當天天雨路滑，可能被害人看到自
    訴人汽車開著車門以為要下車，一時緊張而滑倒，並不是自訴人之車門碰到所致
    ，因自訴人當時並沒有開車，且係停在慢車道上，停的地方也沒有劃線（黃線、
    紅線）。然乙○○未到現場查證，卻聽信被害人之陳述，而製作自訴人交通違規
    舉發單，記載之內容明顯與事實不符者有二：一者罰單記載違規地點為裕農路與
    裕農三街口，與上開自訴人所停位置不符；其次，自訴人係停車在路旁，並未駕
    駛，亦未逕自駛離，但罰單上卻載明「駕駛汽車肇事致人受傷未採取救護措施，
    未報警察機關，逕自駛離」。被告顯然涉嫌刑法第二百十三條偽造文書罪云云。
三、按犯罪事實應依證據認定之，無證據不得推定其犯罪事實；又不能證明被告犯罪
    者，應諭知無罪之判決；刑事訴訟法第一百五十四條、第三百零一條第一項分別
    定有明文。又認定不利於被告之事實，須依積極證據，苟積極證據不足為不利於
    被告事實之認定時，即應為有利於被告之認定，更不必有何有利之證據（最高法
    院三十年上字第八一六號判例參照）。再事實之認定，應憑證據，如未能發現相
    當證據，或證據不足以證明，自不能以推測或擬制之方法，為裁判基礎（最高法
    院四十年台上字第八六號判例參照）。又告訴人之告訴，本以使被告受刑事訴追
    為目的，故其陳述是否與事實相符，自應調查其他證據，以資審認，苟其所為攻
    擊之詞，尚有瑕疵，則在此瑕疵未予究明以前，即不能遽採為斷罪之基礎（最高
    法院五十二年台上字第一三００號、六十一年台上字第三０九九號判例參照）。
    此在自訴之情形，亦應為相同之解釋。
四、按法院或受命推事（法官）於自訴案件第一次審判期日前訊問及調查結果，如認
    為案件有刑事訴訟法第二百五十二條至第二百五十四條之情形者，得以裁定駁回
    其自訴，同法第三百二十六條第三項定有明文。
五、經查：
  (一)原審訊據被告乙○○固供認上揭舉發通知單確係伊所簽發等情不諱，惟堅決否認
    有登載不實之偽造公文書犯行，辯稱：伊是依被害人王邦秀指訴情況及現場照片
    、計程車及機車受損情形判斷後簽發舉發通知書等語。
  (二)按刑法第二百十三條公務員登載不實罪，以公務員明知為不實之事項而登載於職
    務上所掌之公文書及足以生損害於公眾或他人為構成要件，如公務員登載不實，
    並非明知（即直接故意），雖足以生損害於公眾或他人，亦不成立偽造公文書罪
    ，最高法院三十九年台上字第一八號、四十六年台上第三七七號判例可資參照。
  (三)本件被告係因被害人王邦秀於九十年五月二十日十七時二十五分報案製作筆錄後
    ，被告調查現場狀況及車損情形，據以制發等情，業據證人即被害人王邦秀於原
    審到庭證述無訛，並陳稱：「我於九十年五月二十日下午四點從歸仁要往臺南市
    區在慈幼高工前面，我看到紅燈亮正要減速停車時，我的右邊停放一輛計稱車，
    他剛好打開司機座的門要下車（他原先是在那裡休息），碰到我機車右側腳踏板
    ，我連車就跌倒，當時天候還好是晴天，發生事故後，計程車司機有下來，我要
    請警察來，他說不要，他說對面有機車店，他就去估價，結果回來他就說是我原
    先就擦撞的，他就要回去現場找殘骸，結果沒有找到，我們回去也沒有找到，他
    就說要在那裡等警察來處理，結果他就先行離開，也沒有再回來，我們約等了一
    個小時，後來我們就去備案，隔天我們再去修機車，對他的不告而別，我們很生
    氣。」、「．．．根本沒有留電話給我，也沒有說他有事要回去，我在那裡等約
    有一小時，才去警局備案」（詳原審卷第八一、八二頁）等語，核與被告所辯情
    節相符，並有臺南市警察局交通事故處理小組案件呈報單一份、交通違規報案筆
    錄一份、現場照片三張、車損照片九張在卷可參。
  (四)綜稽上開情節，自訴人於發生事故時既未及時報案，俟事後雙方均已離去現場之
    一小時後始由被害人報案，身為交通隊警員之被告自僅能依被害人之指訴並參酌
    車損照片予以研判，而製發交通事故違規舉發單，是以縱令內容與事實有所出入
    ，亦與上開偽造公文書「以公務員明知為不實之事項而登載於職務上所掌之公文
    書」之構成要件不符。
六、本案自訴人所指訴，並無積極證據，證明被告明知為不實事項而登載於職務上掌
    管之公文書，因積極證據不足為不利於被告事實之認定，原審於訊問後，認本件
    罪嫌不足，予以駁回自訴人之自訴。本院經核於法並無不合，抗告人仍執陳詞，
    指摘原裁定不當，為無理由，應予駁回。
據上論結，應依刑事訴訟法第四百十二條，裁定如主文。
中    華    民    國      九十一      年      四      月      十六      日
                                  臺灣高等法院臺南分院刑事第一庭
                                      審判長法官  茆    臺    雲
                                            法官  董    武    全
                                            法官  李    文    福
右正本證明與原本無異。
不得再抗告。
                                      法院書記官  李    良    倩
中    華    民    國      九十一      年      四      月      十七      日
